臺灣板橋地方法院刑事判決　　　　　　　95年度訴字第3228號
公　訴　人　臺灣板橋地方法院檢察署檢察官
被　　　告　甲○○
　　　　　　　　　　　號4樓
指定辯護人　本院公設辯護人　乙○○
上列被告因偽造有價證券等案件，經檢察官提起公訴（95年度偵
字第20153 號），暨移送併案（臺灣板橋地方法院檢察署95年度
偵字第6222、22873 號、臺灣臺北地方法院檢察署95年度偵字第
22250 號）審理，本院判決如下：
    主  文
甲○○犯連續偽造有價證券罪，處有期徒刑貳年。
如附表所示偽造之支票，均沒收之。
    事  實
一、甲○○於民國94年6 月14日晚間某時許，在臺北縣三重市○
    ○○路某處，因搭乘丙○○所駕駛車號：9377-DU 自用小客
    車，因見車上有丙○○所持有之50張空白支票1 本（付款行
    庫：臺北市第一信用合作社士林分社，申請人：陳俊超【為
    丙○○之弟）、票號：RT0000000 至0000000 號），認有機
    可乘，竟意圖為自己不法所有而隨手加以竊取；旋即基於意
    圖供行使之用，而偽造有價證券之概括犯意，先後於附表所
    示之時間、地點，以其於94年5 月間，在臺北縣新店市○○
    路同仁醫院附近所拾得「王秋東」之印章（侵占遺失物部分
    時效消滅），偽以發票人「王秋東」之名義，簽發以前述支
    票本中如附表所示之各該票據（票據明細詳如附表所示），
    於如附表所示時間、地點交付予附表所示之人，嗣分別經附
    表所示之人提示均遭退票，經警循線查悉上情。
二、案經臺灣板橋地方法院檢察署檢察官偵查起訴暨移送併案審
    理。
    理  由
一、本案以下認定事實所引用之證據，檢察官、被告及指定辯護
    人均未就證據能力表示異議，而各該證據依刑事訴訟法規定
    亦無不具證據能力之情事，是本院認均得作為認定被告有罪
    之依據，合先敘明。
二、上述犯罪事實，業據被告於偵查及本院準備程序、審理時均
    坦承不諱，復經證人劉明宏、黃文德、丙○○、陳俊超、陳
    建勳、駱煌枝、林誌鋒、簡杏株、姚燕君分別於警訊、偵查
    中證述明確在卷，亦與另案被告林承諺供述情節相符；此外
    ，復有掛失止付票據提示人資料查報表、票據掛失止付通知
    書、遺失票據申報書影本，偽造支票影本及退票理由單影本
    、切結書等足為佐證；據上，足認被告自白，核與事實相符
    ，應堪採信，本案事證積極明確，被告犯行，足以認定。
三、新舊法律之比較適用：
(一)、被告行為後，刑法第2 條第1 項於94年2 月2 日修正公布，
    自95年7 月1 日起施行；修正後刑法第2 條第1 項規定，已
    將新舊法律適用之「從新從輕」原則，改採「從舊從輕」原
    則，然此規定僅係規範行為後法律變更所生新舊法律比較適
    用之準據法，並非實體刑罰法律，自不生行為後法律變更之
    比較適用問題，應逕行適用新法第2 條第1 項之規定。
(二)、刑法第201 條第1 項、第320 條第1 項之罪本身雖未修正，
    然該罪各有罰金刑之處罰規定，且自24年7 月1 日施行後即
    未再修正，依增訂刑法施行法第1 條之1 規定，其罰金即應
    以新臺幣為單位，數額應提高30倍。而倘依被告行為時之罰
    金罰鍰提高標準條例第1 條之規定，依法律應處罰金罰鍰者
    ，就其原定數額提高為2 倍至10倍。但法律已依一定比率規
    定罰金或罰鍰之數額或倍數者，依其規定。而依行政院會銜
    司法院於72年7 月27日發布，同年8 月1 日施行，有關刑法
    定有罰金各條，提高為10倍。再者銀元與新臺幣之比率為1
    比3 。從而前開犯罪條文修正前、後罰金最高額應屬相同。
    惟被告行為時，刑法第33條第5 款原規定：「罰金：1 元以
    上。」，修正後刑法第33條第5 款則規定：「罰金：新臺幣
    1 千元以上，以百元計算之。」，將罰金刑提高為新臺幣1
    千元以上，且以百元計算，比較修正前後規定，修正後刑法
    第201 條第1 項、第320 條第1 項所規定本刑罰金刑之最低
    額，較修正前提高，依修正後刑法第2 條第1 項規定，自應
    以修正前之規定較為有利。
(三)、被告行為後，修正後刑法第56條關於連續犯之規定，業經刪
    除，因之，連續數行為而犯同一罪名，依修正前刑法第56條
    規定，為連續犯，以一罪論，僅得加重其刑；但依修正後規
    定，則已無連續犯之規定可資適用，即應將各該次犯行以數
    罪方式併合處罰，是以適用修正前關於連續犯之規定，自係
    較為有利於被告。
(四)、修正後刑法第55條規定，亦將牽連犯之規定予以廢除，是犯
    一罪而其方法或結果之行為犯他罪名者，依修正前刑法第55
    條後段規定，認屬牽連犯，應從一重處斷；但依修正後刑法
    第55條規定，則已無牽連犯之規定可資適用，即應將各該犯
    行以數罪併合處罰，是以適用修正前關於牽連犯之規定，自
    較為有利。
(五)、準此，前述刑法施行法第1 條之1 之增訂及刑法第33條第5
    款之修正，乃係刑法分則編各罪所定罰金刑之刑罰法律效果
    之變更；前揭刑法第56條連續犯之刪除、同法第55條後段牽
    連犯之刪除，則均係科刑規範事項之變更，自應依刑法第2
    條第1 項規定，綜合罪刑全部結果，整體為新舊法之「從舊
    從輕」比較（參見最高法院24年上字第4634號判例意旨、27
    年上字第261 號判例意旨）。
(六)、是被告所為，如適用修正前有關罰金刑、連續犯、牽連犯之
    規定，對被告均較屬有利，經本院綜合比較新舊法結果，應
    均以舊法對被告有利，自應整體依刑法第2 條第1 項前段規
    定，適用行為時之修正前刑法等規定。
四、查本案如附表所示之各該支票，均係依票據法規定簽發完成
    者，其屬於刑法第201 條所定之有價證券，並無疑義；是核
    被告甲○○如上所為，分係犯刑法第320 條第1 項之竊盜罪
    、同法第201 條第1 項偽造有價證券罪。被告先後多次偽造
    有價證券犯行，時間緊接，所犯各係犯罪構成要件相同之罪
    名，顯均係基於概犯意為之，應依修正前刑法第56條連續犯
    規定，論以一罪，並加重其刑。而被告偽造有價證券後復持
    以行使，其行使之低度行為為偽造之高度行為所吸收，祇應
    論以偽造有價證券罪；且偽造有價證券內所蓋用之印文，為
    構造有價證券之一部，所盜用印章、印文，為偽造之階段行
    為，亦為偽造有價證券行為所吸收，應僅論以偽造有價證券
    罪。至於所犯上開2 罪（竊盜罪、連續偽造有價證券罪）間
    ，有方法結果之牽連關係，應依修正前刑法第55條後段規定
    ，從一重之連續偽造有價證券罪處斷。第查被告因亟需金錢
    週轉，復衡酌其所偽造如附表所示之票面金額非鉅，所為尚
    有節制，因認其係一時失慮，致罹重典，所犯偽造有價證券
    罪之法定本刑為3 年以上10年以下有期徒刑，與其等犯罪情
    節相較，實屬情輕法重，顯有堪資憫恕之處，本院認縱量處
    法定之最低刑度3 年有期徒刑，猶嫌過重，茲就偽造有價證
    券部分，依刑法第59條規定，均酌減其刑（被告行為後，刑
    法第59條雖於95年7 月1 日修正施行，惟該條規定為法院就
    刑之酌減審認標準見解之明文化，非屬法律之變更，自不生
    新舊法比較適用之問題，最高法院95年第8 次刑事庭會議六
    、(一)之決議要旨參照）。爰審酌被告素行，有臺灣高等法院
    被告前案紀錄表在卷可稽，被告因面臨財務經濟困難，情急
    之下，而觸犯本件罪行，所生損害並非嚴峻，暨其犯罪後坦
    承犯行態度良好等一切情狀，量處如主文所示之刑。又如附
    表所示偽造之支票，應不問屬於犯人與否，應依刑法第205
    條規定，併予宣告沒收之；至被告原所竊而尚未用罄之其餘
    支票部分，被告供稱業已棄置，此部分應認為已經滅失，無
    沒收與否之問題，附帶說明。
據上論斷，應依刑事訴訟法第299 條第1 項前段，刑法第2 條第
1 項前段、第201 條第1 項、第320 條第1 項、第59條、第205
條，修正前刑法第56條、第55條後段，罰金罰鍰提高標準條例第
1 條前段，判決如主文。
本案經檢察官王家春到庭執行職務。
中　　華　　民　　國　　96　　年　　5 　　月　　8 　　日
                  刑事第2 庭審判長法　官  李麗玲
                                  法  官  張兆光
                                  法  官  黎錦福
上列正本證明與原本無異。
如不服本判決，應於判決送達後10日內向本院提出上訴狀（應附
繕本），上訴於臺灣高等法院。
                                  書記官  蔡麗春
中　　華　　民　　國　　96　　年　　5 　　月　　8 　　日
附錄本案論罪科刑法條全文：
中華民國刑法第201條
（有價證券之偽造變造與行使罪）
意圖供行使之用，而偽造、變造公債票、公司股票或其他有價證
券者，處3 年以上10年以下有期徒刑，得併科3 千元以下罰金。
行使偽造、變造之公債票、公司股票或其他有價證券，或意圖供
行使之用，而收集或交付於人者，處1 年以上7 年以下有期徒刑
，得併科3 千元以下罰金。
中華民國刑法第320條
（普通竊盜罪、竊佔罪）
意圖為自己或第三人不法之所有，而竊取他人之動產者，為竊盜
罪，處5 年以下有期徒刑、拘役或5 百元以下罰金。
意圖為自己或第三人不法之利益，而竊佔他人之不動產者，依前
項之規定處斷。
前二項之未遂犯罰之。
附表
┌──┬──────┬───┬────┬─────┬───┬────────┐
│編號│票 據 號 碼 │發票人│發票日期│ 票面金額 │執票人│備　　　　　　註│
│    │            │姓名  │(年月日)│（新臺幣）│姓　名│　              │
├──┼──────┼───┼────┼─────┼───┼────────┤
│1   │RT0000000   │王秋東│94.06.20│22,500    │陳建勳│甲○○於94年6 月│
│    │            │      │        │          │      │15日某時許，在臺│
│    │            │      │        │          │      │北縣板橋市某處，│
│    │            │      │        │          │      │交付予陳建勳供以│
│    │            │      │        │          │      │清償借款而行使。│
│    │            │      │        │          │      ├────────┤
│    │            │      │        │          │      │卷附處：        │
│    │            │      │        │          │      │95年偵字第22873 │
│    │            │      │        │          │      │號卷20、21頁（影│
│    │            │      │        │          │      │本）            │
│    │            │      │        │          │      ├────────┤
│    │            │      │        │          │      │95年偵字第22873 │
│    │            │      │        │          │      │號併辦          │
├──┼──────┼───┼────┼─────┼───┼────────┤
│2   │RT0000000   │王秋東│94.06.25│1,000     │劉明宏│甲○○於94年6 月│
│    │            │      │        │          │轉交林│23日晚間7、8時許│
│    │            │      │        │          │承諺  │，在劉明宏位於臺│
│    │            │      │        │          │      │北縣三重市中正北│
│    │            │      │        │          │      │路70號8樓之1住處│
│    │            │      │        │          │      │，交付予劉明宏充│
│    │            │      │        │          │      │為購買毒品價金而│
│    │            │      │        │          │      │行使。          │
│    │            │      │        │          │      ├────────┤
│    │            │      │        │          │      │卷附處：        │
│    │            │      │        │          │      │95年偵字第3446卷│
│    │            │      │        │          │      │18頁（影本）    │
│    │            │      │        │          │      ├────────┤
│    │            │      │        │          │      │95年偵字第20153 │
│    │            │      │        │          │      │號原起訴        │
├──┼──────┼───┼────┼─────┼───┼────────┤
│3   │RT0000000   │王秋東│94.06.26│10,000    │同　上│同　　　　　　上│
│    │            │      │        │          │      ├────────┤
│    │            │      │        │          │      │卷附處：        │
│    │            │      │        │          │      │95年偵字第3446卷│
│    │            │      │        │          │      │89-1頁（影本）  │
│    │            │      │        │          │      ├────────┤
│    │            │      │        │          │      │同　　　　　　上│
├──┼──────┼───┼────┼─────┼───┼────────┤
│4   │RT0000000   │王秋東│94.06.25│6,000     │同　上│同　　　　　　上│
│    │            │      │        │          │      ├────────┤
│    │            │      │        │          │      │卷附處：        │
│    │            │      │        │          │      │95年偵字第3446卷│
│    │            │      │        │          │      │19頁（影本）    │
│    │            │      │        │          │      ├────────┤
│    │            │      │        │          │      │同　　　　　　上│
├──┼──────┼───┼────┼─────┼───┼────────┤
│5   │RT0000000   │王秋東│94.06.25│10,000    │林誌鋒│甲○○於94年6 月│
│    │            │      │        │          │（委請│23日晚間11時許，│
│    │            │      │        │          │其母簡│在臺北縣淡水鎮中│
│    │            │      │        │          │杏株提│正東路27號「麥當│
│    │            │      │        │          │示）  │勞」餐廳內，交付│
│    │            │      │        │          │      │予林誌鋒供以清償│
│    │            │      │        │          │      │借款而行使。    │
│    │            │      │        │          │      ├────────┤
│    │            │      │        │          │      │卷附處：        │
│    │            │      │        │          │      │95年偵字第6222號│
│    │            │      │        │          │      │卷33、34頁（影本│
│    │            │      │        │          │      │）              │
│    │            │      │        │          │      ├────────┤
│    │            │      │        │          │      │95年偵字第6222號│
│    │            │      │        │          │      │併辦            │
├──┼──────┼───┼────┼─────┼───┼────────┤
│6   │RT0000000   │王秋東│94.06.26│10,000    │駱煌枝│甲○○於94年6 月│
│    │            │      │        │          │      │間某日，在不詳處│
│    │            │      │        │          │      │所，交付予駱煌枝│
│    │            │      │        │          │      │供以清償借款而行│
│    │            │      │        │          │      │使。            │
│    │            │      │        │          │      ├────────┤
│    │            │      │        │          │      │卷附處：        │
│    │            │      │        │          │      │臺灣士林地方法院│
│    │            │      │        │          │      │檢察署94年偵字第│
│    │            │      │        │          │      │10636號卷18頁（ │
│    │            │      │        │          │      │正本）          │
│    │            │      │        │          │      ├────────┤
│    │            │      │        │          │      │臺灣臺北地方法院│
│    │            │      │        │          │      │檢察署95年偵字第│
│    │            │      │        │          │      │22250 號併辦（含│
│    │            │      │        │          │      │臺灣士林地方法院│
│    │            │      │        │          │      │檢察署94年偵字第│
│    │            │      │        │          │      │10636 號、95年偵│
│    │            │      │        │          │      │緝字第722 號等卷│
│    │            │      │        │          │      │）              │
└──┴──────┴───┴────┴─────┴───┴────────┘
